臺灣桃園地方法院行政訴訟判決
110年度簡更二字第1號
原      告  侯明佑  
被      告  勞動部勞工保險局

代  表  人  陳琄    
訴訟代理人  劉月萍  
上列當事人間勞工保險爭議事件，原告不服勞動部民國103 年11
月4 日勞動法訴字第1030015764號訴願決定，提起行政訴訟，前
經本院103年度簡字第141號行政訴訟判決後，被告不服，提起上
訴，經臺北高等行政法院105 年簡上字第53號判決廢棄，發回本
院更為審理，再經本院106年度簡更(一)字第4號行政訴訟判決後
，原告不服，提起上訴，又經臺北高等行政法院109年簡上字第1
27號判決廢棄，發回本院更為審理，本院判決如下：
    主  文
原告之訴駁回。
第一審及發回前上訴審訴訟費用均由原告負擔。
    事實及理由
壹、程序部分
一、本件被告代表人原為石發基，嗣於訴訟進行中變更代表人為
    鄧明斌，之後再變更代表人為陳琄，並經變更後代表人具狀
    聲明承受訴訟（見本院卷第36頁），核無不合，應予准許。
二、按「訴狀送達後，原告不得將原訴變更或追加他訴。但經被
    告同意，或行政法院認為適當者，不在此限。」、「有左列
    情形之一者，訴之變更或追加，應予准許：．．二、訴訟標的
    之請求雖有變更，但其請求之基礎不變者。．．」為行政訴訟
    法第111條第1項及第3項第2款所規定。故倘若請求之基礎不
    變者，訴之變更及追加無庸得被告之同意。所謂請求之基礎
    不變，例如僅擴張或減縮應受判決事項之聲明，既不影響被
    告之防禦及訴訟之終結，自應准為訴之追加。經查：
  ㈠本件原告原提起行政訴訟時，係聲明「㈠訴願決定及原處分均
    撤銷。㈡被告應對原告作成給付職業傷害失能給付之處分。
    」；其後原告於民國106 年8 月28日具狀變更聲明為「㈠訴
    願決定及原處分均撤銷。㈡被告應對原告作成給付職業傷害
    失能給付之處分。㈢被告應給付原告新臺幣（下同）380,467
    元及自103年5 月25日起至清償日止，按年息5 ％計算之利息
    。」（見本院106年度簡更(一)字第4號卷，下稱本院更一審
    卷，第35頁) 。原告復於108 年2 月26日言詞辯論時擴張訴
    之聲明㈢為「被告應給付原告407,071 元及自103 年5 月25
    日起至清償日止，按年息5 ％計算之利息。」（見本院更一
    審卷第234 頁) 。原告又於109 年6月2 日言詞辯論時減縮
    訴之聲明㈢為「被告應給付原告380,467 元及自103 年5 月2
    5日起至清償日止，按年息5 ％計算之利息。」（見本院更一
    審卷第290 頁) 。最後，原告又於110年11月30日具狀變更
    追加先位及備位訴之聲明分別為：「先位聲明：㈠訴願決定
    及原處分均撤銷。㈡被告應對原告作成給付職業傷害失能給
    付之處分。㈢被告應給付原告(作本案失能鑑定確定日)時，
    按原告加保之勞工保險月投保薪資計算總額420日扣除409,7
    24元(234,128元＋175,596元)之理賠款，及自103年5月25日
    起至清償日止，按年息5 ％計算之遲延利息。」「備位聲明
    ：㈠訴願決定及原處分均撤銷。㈡被告應對原告作成給付原告
    普通傷害之上肢失能9等級之失能給付之處分。㈢被告應給付
    原告，按原告加保之勞工保險月投保薪資計算總額理賠款(
    即175,596元)，及自103年5月25日起至清償日止，按年息5 
    ％計算之遲延利息。」（見本院卷第22頁)。
  ㈡原告於106 年8 月28日具狀追加訴之聲明㈢，有助於原告請求
    法院保護其權利之目的在一次訴訟中實現，且未影響訴訟之
    進行，本院認為適當，應予准許；嗣原告於108 年2 月26日
    、109 年6 月2 日言詞辯論期日先擴張復減縮訴之聲明㈢
　　，及於於110年11月30日具狀變更追加先位及備位訴之聲明
    ，因其請求之基礎均不變，且亦不影響被告之防禦及訴訟之
    終結，依上開說明，亦應予准許。
貳、實體部分
一、事實概要：
　　原告為勞工保險之被保險人，其投保單位為萬達汽車股份有
    限公司（下稱萬達公司），於103 年2 月5日因右手腕關節
    炎向被告（改制前為勞工保險局）申請普通傷害失能給付（
    原保險事故發生時間為92年2 月20日上午10時許），經被告
    審查後，以103 年2 月14日保給殘字第10360071630 號函（
    下稱原處分），核認原告曾因同一部位失能，已於100 年9 
    月間依據勞工保險失能給付標準第三條附表第11-34 項第11
    等級160 日，申請普通傷害失能給付在案，且經衛生福利部
    桃園醫院（下稱桃園醫院）調閱相關病歷重新審查後，依該
    院103 年1 月18日出具之失能診斷書所載，以原告右腕關節
    之可活動度為10度，達喪失生理運動範圍1/2 以上，失能程
    度符合上開附表第11-34 項第11等級，其失能程度未較100 
    年間已請領之失能給付程度為高為由，駁回原告之申請。原
    告不服，向勞動部申請審議後，經該部於103 年5 月29日以
    勞動法4 字第1030006382號爭議審定書（下稱爭議審定），
    再以桃園醫院失能診斷書所載申請人右腕屈曲5 度、伸展5 
    度、可動範圍10度，為喪失生理運動範圍1/2 以上，但未達
    完全強直，核其失能程度符合第11-34 項第11級，此次所請
    失能程度並未提高，是被告不予給付之原核定並無不當等語
    為由，將原告之申請審議予以駁回。原告不服，提起訴願，
    復遭決定駁回，遂提起行政訴訟。案經本院審理後，以103 
    年度簡字第141 號行政訴訟判決（下稱原判決）撤銷原處分
    及訴願決定，並命被告應對原告作成給付職業傷害失能給付
    之處分。被告不服，提起上訴後，經臺北高等行政法院105 
    年簡上字第53號判決將原判決廢棄，發回本院更為審理。再
    經本院106年度簡更(一)字第4號行政訴訟判決（下稱更一審
    判決）原處分及訴願決定均撤銷，原告其餘之訴駁回。原告
    不服，提起上訴後，又經臺北高等行政法院109 年簡上字第
    127號判決將原判決廢棄，發回本院更為審理。
二、原告起訴主張：
  ㈠本案事實為原告於92年2 月20日上班公出時發生之職業傷害
    ，此有原告服務單位萬達公司103 年6 月3 日出具之「勞工
    保險被保險人公出途中發生事故而致傷害證明書」可參，其
    間雖經10餘年，但目前之傷害確為之前意外傷害之延續，依
    法仍屬職業傷病之延續。原告於失能給付申請書上已明確闡
    明「上班期間發生之傷害」，雖因誤勾「普通傷病」，但於
    103 年5 月8 日補充申請書內，已說明變更為「職業傷病失
    能給付」，此為法律行為之變更，在申請案件確定前，依法
    申請變更並無違法，被告未載駁回理由，應有違誤。
  ㈡桃園醫院所出具內容錯誤之診斷證明書，自始未經原告查閱
    及表示意見。而原告提供勞工保險局特約醫院聖保祿醫院之
    診斷證明書，足以證明原告之右手腕全部僵直，為永久性失
    能，並經桃園縣政府衛生局核定原告之「右手腕完全僵直」
    ，准予核發身心障礙手冊，該診斷證明符合勞工保險條例第
    53、54條之規定。依勞工保險條例施行細則第68條規定，於
    事實有爭議時，應依職權通知複檢或調閱相關病歷資料查證
    ，原告於本案審議期間除提出X 光放射線相片、身心障礙證
    明申請表、身心障礙鑑定表、身心障礙手冊等文件外，並多
    次向被告陳述：其右手腕經骨科專科醫師詳細檢查狀況後，
    認定右手腕八塊骨已沾黏固定，目前已完全僵直而無右手腕
    關節存在，符合身心障礙手冊申請規定之標準，且已依法核
    發身心障礙手冊予原告在案等語，惟被告對上述重要證據皆
    未詳查，亦不理會，逕認為非新事證，予以駁回，顯有重要
    證物未詳查之疏誤。
  ㈢上開文件雖係原告依身心障礙者權益保障法與身心障礙者鑑
    定作業辦法等相關規定所提出之證據，但前開證據皆經由醫
    療鑑定機構與政府行政機關確認事實後，始核發之證明文件
    。且身心障礙鑑定人員之資格條件、鑑定方法及鑑定工具，
    均較被告所述之勞工保險條例規定之標準嚴格，勞動部與衛
    生福利部皆為行政機關，其所依循之法律雖有不同，然對事
    實之認定，應依職權為彈性作業，以提高行政效率。本案情
    況既有2 種不同鑑定結果，自應依職權再行鑑定或請當事人
    補正說明理由，始能為行政處分。甚且原告曾多次主動表示
    願意自費，請被告再次鑑定，被告均不予理會，是其行政行
    為顯有疏失。
  ㈣本件訴訟審理中，被告於109 年9 月3 日以保職失字第10910
    090701號函重新核定補發原告120日普通疾病失能給付計175
    ,596元，雖已符合原告之備位聲明之請求，惟原告認自己所
    受之傷害仍係屬於職業傷害，而非僅係屬於普通傷害，因此
    ，仍要保留請求先位聲明之職業傷害失能給付。
  ㈤並聲明：
  ⒈訴願決定及原處分均撤銷。
  ⒉被告應對原告作成給付職業傷害失能給付之處分。
  ⒊被告應給付原告(作本案失能鑑定確定日)時，按原告加保之
    勞工保險月投保薪資計算總額420日扣除409,724元(234,128
    元＋175,596元)之理賠款，及自103年5月25日起至清償日止
    ，按年息5 ％計算之遲延利息。
三、被告則以：
  ㈠原告早於100 年9 月間因右腕關節失能，已依據請領失能給
    付標準附表第11-34 項第11等級160 日之規定，請領普通傷
    害失能給付在案。本次再因同一部位失能申請給付，依據桃
    園醫院103 年1 月18日出具之失能診斷書所載及勞動部特約
    專科醫師審查，認定原告右腕關節失能時，所可活動範圍為
    10度，僅達喪失生理運動範圍2 分之1 以上，未達完全僵直
    ，其失能程度仍僅符合上開給付標準附表第11-34 項第11等
    級，並未提高其失能等級，不符上開請領規定，是被告核定
    結果為不予給付，應無不當。
  ㈡按「被保險人請求發給失能診斷書者，全民健康保險特約醫
    院或診所應於出具失能診斷書後5 日內逕寄保險人」，勞工
    保險條例施行細則第69條第3 項定有明文。失能診斷書係由
    診療醫師基於專業，認定被保險人所遺存障害情形所開具，
    事涉醫院醫師責任及專業，並非被保險人意見之出具。是原
    告所稱違法一節，顯係誤解法令。況原告在審議期間所提供
    之身心障礙鑑定表，非屬勞工保險條例施行細則第68條所定
    之失能診斷證明，且身心障礙手冊係身心障礙者就其當時身
    心狀況，經鑑定符合身心障礙等級之標準而核發，與勞工保
    險之被保險人所患經治療後，診斷為永久失能，並符合失能
    給付標準附表規定始得請領一節，並不相同。其係分別適用
    不同法令、標準，是有關被保險人所請領勞工保險失能給付
    ，自應依勞工保險相關規定辦理，不得比附援引。
  ㈢被告雖主張其於申請審議時已將本件改以職業傷害辦理等語
    。惟查，原告所送失能給付申請書上之傷病類別係勾選「普
    通傷害」，且經被告審查核定在案。若原告主張其所患屬「
    職業傷害」，非屬原處分之範圍，應依被告於103 年5 月23
    日以保職失字第10310046640 號函文之指示，另案填具失能
    給付申請書，載明傷病類別及保險事故後，寄送被告據以辦
    理。
  ㈣本件被告已依本院更一審判決及臺北高等行政法院判決所認
    定原告右腕關節已達關節完全強直之喪失機能狀態，雖係屬
    普通傷害失能，但並非係屬於職業傷害失能之判決意旨，被
    告即以109 年9 月3 日保職失字第10910090701號函(下稱新
    處分)，重新核定補發原告120日普通疾病失能給付計175,59
    6元，並撤銷原處分，且原告亦對於被告所為之新處分申請
    審議，惟亦經勞動部保險爭議審定駁回申請在案。
  ㈤並聲明：駁回原告之訴。
四、本院之判斷：
  ㈠按行政訴訟法第4條第1項規定：人民因中央或地方機關之違
    法行政處分，認為損害其權利或法律上之利益，經依訴願法
    提起訴願而不服其決定者，得向高等行政法院提起撤銷訴訟
    。復按「行政訴訟原以官署之處分為標的倘事實上原處分已
    不存在則原告之訴因訴訟標的之消滅即應予以駁回。」最高
    行政法院（改制前為行政法院）27年判字第28號著有判例可
    稽，另外最高行政法院92年度判字第428號判決、92年度裁
    字第1207號裁定、92年度判字第294號判決、89年度裁定第3
    14號、87年度裁字第1490號等裁判亦均引用上開判例，並同
    為相同之見解。從而，向行政法院提起撤銷訴訟以行政處分
    存在為其前提要件，如行政處分業經原處分機關撤銷而不存
    在，自不得提起行政訴訟，原告如逕行對之提起行政訴訟，
    即屬欠缺權利保護要件，其起訴不能認為有理，應判決駁回
    之。
  ㈡經查，被告依據本院106年度簡更(一)字第4號更一審判決及
    臺北高等行政法院109年度簡上字第127號判決認定原告右腕
    關節已達關節完全強直之喪失機能狀態，雖係屬普通傷害失
    能，但並非係屬於職業傷害失能之判決意旨，被告即以109 
    年9 月3 日保職失字第10910090701號函另再為一新處分，
    並重新核定補發原告120日普通疾病失能給付計175,596元等
    事實，此有被告所為新處分函文1份附卷可稽(見本院卷第19
    頁)，且為兩造所不爭執，堪信為真實。足見，被告既已另
    為前揭之新處分，則本件之原處分即被告103 年2 月14日保
    給殘字第10360071630 號函，即應視為已經被告自行撤銷而
    不存在，此並有被告於111年1月22日保職失字第1116001810
    1號函覆本院謂：「主旨：本局103 年2 月14日保給殘字第1
    0360071630 號函予以撤銷，請查照。說明：依據臺北高等
    行政法院109年度簡上字第127號判決及本局109 年9 月3 日
    保職失字第10910090701號函辦理。」等語，並有上開函1份
    附卷可稽(見本院卷第39頁)。足見，本件之原處分確實已經
    被告撤銷而不存在。故原告提起本件請求撤銷原處分之訴訟
    ，因原處分已消滅不存在，即已無請求撤銷之訴訟標的，顯
    見，本件原告之訴已欠缺權利保護要件。
  ㈢次查，原告對於被告所為之新處分亦已另表示不服，並申請
    審議，惟經勞動部以109年12月2日勞動法爭字第1090022027
    號保險爭議審定書駁回原告之申請審議在案，此有勞動部保
    險爭議審定書影本1份附卷可稽(見本院卷第32頁至第34頁)
    。至於原告對於上開被告所為之新處分及勞動部之爭議審定
    如再表示不服，惟此係屬於原告對於該新處分及爭議審定，
    是否另行提起訴願或是行政訴訟等救濟之問題。故上開被告
    所為之新處分及勞動部之爭議審定是否適法，均非屬於本件
    行政訴訟所應審理之範圍。
  ㈣綜上所述，本件之原處分既已經被告撤銷而不存在，則原告
    提起本件請求撤銷原處分之訴訟，因原處分已消滅不存在，
    即已無請求撤銷之訴訟標的，顯見，本件原告之訴已欠缺權
    利保護之要件，在法律上顯無理由，本院自應依行政訴訟法
    第107條第3項規定，不經言詞辯論，逕以判決駁回之。又原
    告之訴既欠缺權利保護要件，而應予駁回，則兩造其餘實體
    上之主張，均無庸審究，附此敘明。
五、據上論結，本件原告之訴為無理由，應依行政訴訟法第107
    條第3項、第98條第3項前段，判決如主文。
中　　華　　民　　國　　111 　年　　4 　　月　　11　　日
　　　　　　　　　行政訴訟庭　法　官　黃漢權
一、上為正本係照原本作成。
二、如不服本判決，應於送達後20日內，向本院提出上訴狀，其
    未表明上訴理由者，應於提出上訴後20日內向本院補提理由
    書（均須按他造人數附繕本）。上訴理由應表明關於原判決
    所違背之法令及其具體內容，或依訴訟資料可認為原判決有
    違背法令之具體事實。
中　　華　　民　　國　　111 　年　　4 　　月　　11　　日
　　　　　　　　　　　　　　　書記官　蕭竣升